臺灣高等法院民事裁定　　　　　　
110年度抗字第182號
抗  告  人  歐諾事業有限公司

法定代理人  劉思妤  

            王笙灃  同上
            劉瑤珊  同上
            王惠芬  同上
兼 代理 人  劉仲希  同上
上列抗告人因與相對人臺灣銀行股份有限公司等間侵權行為損害
賠償事件，對於中華民國109年11月30日臺灣新北地方法院109年
度訴字第1927號裁定提起抗告，本院裁定如下：
    主  文
抗告駁回。
抗告費用由抗告人負擔。
    理  由
一、抗告意旨：伊以董事劉思妤為法定代理人，向相對人臺灣銀
    行股份有限公司等8人提起侵權行為損害賠償等事件，嗣原
    裁定以伊未遵期補正法定代理人，駁回起訴。原裁定實屬違
    誤，爰提起抗告，聲明廢棄原裁定等語。
二、按公司之清算人，在執行職務範圍內，亦為公司負責人，公
    司法第8條第2項定有明文。次按解散之公司除因合併、分割
    或破產而解散外，應行清算。解散之公司，於清算範圍內，
    視為尚未解散，公司法第24、25條定有明文，上開規定依同
    法第26條之1規定，於公司經廢止登記亦有準用。再按公司
    之清算，以全體股東為清算人，但本法或章程另有規定或經
    股東決議，另選清算人者，不在此限，公司法第79條亦定有
    明文，上開規定依同法第113條第2項規定，於有限公司亦有
    準用。又按原告無訴訟能力，未由法定代理人合法代理，法
    院應以裁定駁回之。但其情形可以補正者，審判長應定期間
    先命補正，民事訴訟法第249條第1項第4款定有明文。又按
    於起訴或被訴時，未由法定代理人合法代理，其訴訟成立之
    法定要件自難認為無所欠缺。而此項要件之是否具備，原不
    待當事人之有無提出責問，法院均應依職權先為調查之。經
    調查結果，倘認其不備此項要件，除其情形可以補正並經補
    正者外，依民事訴訟法第249條第1項前段規定，法院應以裁
    定駁回其訴（最高法院87年度台抗字第131號裁定意旨參
　　照）。是以有限公司遭廢止登記者，應行清算，如章程並未
    規定且股東尚未選任清算人，應以全體股東為清算人即法定
    代理人。
三、經查：
　㈠抗告人經臺北市政府民國108年4月9日府產業商字第10836051
    700號函廢止登記，依上開規定應進行清算程序，並以清算
    人為其法定代理人。抗告人並未向法院呈報選任清算人或經
    利害關係人聲請選任清算人等情，有臺灣臺北地方法院109
    年9月22日北院忠民科宜字第1090005843號函文在卷可稽（
　　見本院卷第81頁），復未提出定有清算人之章程，應以全體
    股東即劉思妤、王笙灃、劉瑤珊、王惠芬、劉仲希（下合稱
    劉思妤等5人）為清算人並擔任法定代理人。
　㈡抗告人以劉思妤為法定代理人並委任劉仲希為訴訟代理人，
    於109年7月6日提起本件訴訟，有起訴狀及委任狀在卷（見
    本院卷第111-114頁）。原法院於109年11月6日裁定命抗告
    人於7日內補正法定代理人，並於同年月10日送達，亦有裁
    定書與送達證書在卷（見本院卷第83-85頁）。雖劉仲希於
    原法院109年11月18日言詞辯論期日提出法定代理人劉思妤
    及股東劉思妤等5人名義之委任狀（下稱系爭委任狀，見本
    院卷第90頁），惟原法院當庭詢問是否要補正法定代理人，
    劉仲希則陳稱臺北市政府公文記載歐諾公司已經廢止，公司
    負責人為清算人，歐諾公司目前法定代理人為劉思妤等語（
    見本院卷第88頁），顯仍認劉思妤為抗告人法定代理人。且
    本院勘驗原法院109年11月18日庭期錄音：「（1:01）法官
    ：是否要補正法定代理人？」、「（1:03）劉仲希（下稱劉
    ）：對，我現在正要解釋，請法官看一下那個卷宗0437」、
    「（1:20）法官：437頁？」、「（1:20）劉：對，歐諾公
    司不是自行解散清算，它是經由臺北市政府行政命令解散清
    算…歐諾公司沒有去登記清算人，如果法院覺得有需要，我
    再增加一張由歐諾全體股東出具的委任狀，因為歐諾它不是
    主動要解散清算」、「（3:16）法官：所以我還是要跟你確
    認，你有要補正歐諾公司的法定代理人嗎？」、「（3:23）
    劉：它，它」、「(3:31）法官：你有沒有要補正嗎？沒有
    ，是不是？」、「(3:35）劉：我不知道怎麼補正。我不知
    道怎麼補正，因為它現在狀況是它已經被解散登記，那它原
    來最後面的法定代理人是劉思妤」、「(4:04）劉：好，那
    我現在補正，好，我現在補正以全體股東，我不想，這個部
    分我沒有太大的爭執，我，我補正一張由全體股東」、「(4
    :14）法官：這之後？」、「(4:15）劉：我補正一張由全體
    ，歐諾公司全體股東出具的委任狀」、「(4:20）法官：那
    你要補正法定代理人嘛，歐諾公司目前的法定代理人到底是
    誰？」、「(4:27）劉：以臺北市政府商業處的行政處分，
    公司負責人為清算人」、「(4:35）法官：公司負責人是清
    算人，清算人是誰？」、「(4:38）劉：它現在還沒有去登
    記。可是公司負責人在它解散的時候，公司負責人是劉思妤
    」、「(4:44）法官：法官問喔，那個歐諾公司目前的法定
    代理人為何人？」、「（問：(4:52）劉：劉思妤」等語（
    見本院卷第125-127頁）。原法院既已曉諭補正抗告人法定
    代理人，劉仲希仍表示應以負責人劉思妤為清算人，繼原法
    院認為系爭委任狀並未明確表示法定代理人，再度詢問劉仲
    希以何人為法定代理人，劉仲希確認法定代理人仍為劉思妤
    ，可知劉仲希提出系爭委任狀並無補正劉思妤等5人為抗告
    人法定代理人之意。
　㈢至劉仲希於本院110年度上字第12號事件110年4月26日審理時
    陳稱：依經濟部商業司及臺北市政府資料，抗告人法定代理
    人為劉思妤，又稱劉思妤等5人具有股東身分得行使法定代
    理人職權等語（見本院卷第123-124頁），顯與前開勘驗結
    果不合，自非可採。
四、綜上所述，原裁定以抗告人未遵期補正法定代理人，駁回起
    訴，並無不合。抗告意旨指摘原裁定不當，聲明廢棄，為無
    理由，應予駁回，爰裁定如主文。
中　　華　　民　　國　　110 　年　　4 　　月　　30　　日
　　　　　　　　  民事第四庭    
                      審判長法　官  傅中樂
                            法　官  管靜怡　　　
                            法　官　吳燁山　　
正本係照原本作成。
本裁定除以適用法規顯有錯誤為理由外，不得再抗告。如提起再
抗告，應於收受送達後10日內委任律師為代理人向本院提出再抗
告狀。並繳納再抗告費新臺幣１千元。
中　　華　　民　　國　　110 　年　　4 　　月　　30　　日
　　　　　　　　　　　　　　書記官  莊雅萍